【裁判字號】    98,交聲,2012
【裁判日期】    981203
【裁判案由】    違反道路交通管理處罰條例聲明異議
【裁判全文】
臺灣桃園地方法院交通事件裁定        98年度交聲字第2012號
原處分機關  交通部公路總局新竹區監理所
異  議  人  甲○○
即受處分人
上列受處分人因違反道路交通管理處罰條例案件，對於交通部公
路總局新竹區監理所桃園監理站民國98年8 月3 日所為之處分（
原處分案號：桃監裁罰字第裁52-D00000000號）聲明異議，本院
裁定如下：
    主  文
異議駁回。
    理  由
一、按汽車行駛於高速公路、快速公路或設站管制之道路，不遵
    使用限制、禁止、行車管制及管理事項之管制規則，而未依
    標誌、標線、號誌指示行車者，處汽車駕駛人新臺幣（下同
    ）3,000 元以上6,000 元以下罰鍰，道路交通管理處罰條例
    第33條第1 項第13款定有明文。又汽車駕駛人有下列第33條
    第1 項情形之一者，除依原條款處罰鍰外，並予記點，同條
    利第63條第1 項亦有規定。
二、原處分意旨略以：異議人即受處分人（下稱異議人）甲○○
    於民國98年5 月30日下午1 時49分許，駕駛車號V6-6626 自
    小客車，行經台66線及台15線岔路時，未依號誌指示行車，
    經桃園縣政府警察局交通警察隊員逕行舉發「行駛快速公路
    未依號誌指示行車」之違規，爰依道路交通管理處罰條例第
    33條第1 項第13款、第63條第1 項、違反道路交通管理事件
    統一裁罰基準及處理細則第41、43、44、67條等規定，裁處
    異議人罰鍰3,000元。
三、異議意旨略以：本件案發時異議人乃係駕車行駛於平面道路
    上，縱該路段屬快速道路，依法亦應歸國道交通警察舉發。
    茲因異議人為閃避機車避免相撞，始在紅燈時向前行駛，原
    處分機關所為裁決處分顯有違誤，為此具狀對原處分聲明不
    服，並依法異議云云。
四、經查：
(一)、異議人於98年5 月30日下午1 時49分許，駕駛其所有車牌號
    碼V6-6626 號自小客車，行經台66線與台15線由東向西岔路
    口時，不顧路口號誌顯示圓形紅燈，仍於紅燈亮啟後4.13
    秒超越停止線，並繼續行駛進入路口等情，有桃園縣政府警
    察局98年8 月27日桃警交字第0980078174號函附違規照片在
    卷，且異議人亦不爭執其於紅燈亮啟後仍向前行駛，是此部
    分之事實，即堪認定。
(二)、次按快速公路係指除高速公路外，其出入口完全或部分控制
    ，中央分隔雙向行駛，除起迄點外，並與主要道路立體相交
    、次要道路得平面相交，專供汽車行駛之公路；快速公路與
    次要道路平面相交之路口，行駛通過次要道路之車輛，不受
    本規則規範，高速公路與快速公路交通管制規則第2 條第1
    項第2 款、同條第3 項分別定有明文。又省道路線編號標誌
    「指2 」，用以指示省道路線之編號，其編號由省道主管機
    關定之。設於已編號之省道路線及其與各級道路之交岔路口
    上。以每隔一公里設置一面為原則，設有地名方向指示標誌
    或方向里程標誌之處，已指示本標誌圖者，得免設之。本標
    誌為盾形藍底單藍雙白框白色阿拉伯數字及文字。快速公路
    之省道路線編號「指2.1 」則為紅底，亦為道路交通標誌標
    線號誌設置規則第89條規定甚明。茲查桃園縣台66線東西向
    快速公路—觀音大溪線係屬交通部所公告之「省道快速公路
    通車路段範圍表」所列路段，且該路線編號號誌亦為前述快
    速公路之省道路線編號「指2.1 」，目前並由交通部公路總
    局所述第一區養護工程處中壢工務段依交通部公路總局組織
    條例第2 條規定負責養護。是依前開規定所示，本件案發當
    時異議人所駕駛之道路確屬省道快速公路無誤，異議人辯稱
    ：該處應為平面道路云云，尚有誤會。準此，異議人既有未
    依號誌指示行駛之事實，堪認其確有原處分機關所指「汽車
    行駛於快速公路，不遵守使用限制，而未依號誌指示行車」
    之違規行為甚明。
(三)、至異議人雖以前詞云云置辯，惟查：
   1.按內政部警政署國道公路警察局掌理違反公路交通管理事
     件之稽查取締等國道公路警察事項，內政部警政署國道公
     路警察局組織條例第2 條已有明文。又高速公路之交通事
     故由內政部警政署國道公路警察局處理。快速公路之交通
     事故由所轄縣、市政府警察機關或內政部警政署指定之警
     察機關處理，前述高速公路與快速公路交通管制規則第30
     條第2 項亦有規定。茲查本件異議人遭舉發之台66線與台
     15線岔路，既係位於桃園縣境內，則依上開規定，桃園縣
     政府警察局自有權責就發生於該快速公路上之違規事項予
     以取締。異議人指摘本件違規應由國道交警負責云云，即
     非可取。
   2.其次，細繹卷附異議人遭拍攝之違規照片2 張，可知異議
     人所駕駛之車輛行駛於台66線由東向西方向內側車道中，
     於路口號誌顯示為圓形紅燈；紅燈亮啟後4.13秒時，該車
     隨即超越停止線，4.93秒時異議人所駕駛車輛並又繼續向
     前移動，堪認異議人所駕駛之車輛於上開時地確有移動之
     情形。尤以異議人所駕駛之車輛乃係停止於台66線內側車
     道停止線正前方，且其前後左右復均未見有其他汽車併行
     停止，縱案發當時確有機車行經該處，衡情亦無「閃避」
     機車之必要。遑論於上開間隔僅有0.8 秒之連拍照片中，
     均未見有何機車行經異議人所駕駛車輛旁邊，此有桃園縣
     政府警察局98年8 月27日桃交警字第0980 078174 號函附
     舉發照片2 張在卷。異議意旨辯稱係為閃避機車始在紅燈
     時向前行駛云云，核與卷存事證所呈情節不符，顯非事實
     ，亦不值信。
五、從而，本件異議人於上開時日駕駛汽車行駛於台66線快速公
    路，卻未依號誌指示行車，則原處分機關援引首揭規定，裁
    處異議人罰鍰3,000 元，認事用法自均無違誤，異議人徒執
    前詞不服處分，其異議並無理由，應予駁回。
據上論斷，應依道路交通案件處理辦法第19條，裁定如主文。
中    華    民    國    98    年    12    月    3     日
                  刑事第八庭    法  官   呂綺珍
以上正本證明與原本無異。
如不服本裁定，應於送達後5 日內，向本院提出抗告狀。
                                書記官   范升福
中    華    民    國    98    年    12    月    3     日


司法院資訊處製作；財團法人民間司法改革基金會備份。
